【裁判字號】    97,家抗,108
【裁判日期】    980527
【裁判案由】    聲明繼承
【裁判全文】
臺灣高雄地方法院民事裁定             97年度家抗字第108號
抗  告  人  甲○○
            丙○○
上  二  人
共同代理人  丁○○
上抗告人因聲明繼承事件，抗告人對於民國97年10月29日本院97
年度聲繼字第81號第一審裁定提起抗告，本院管轄之第二審合議
庭裁定如下：
    主  文
抗告駁回。
抗告程序費用新臺幣壹仟元由抗告人負擔。
    理  由
一、抗告意旨略以：抗告人係被繼承人乙○（民國10年7 月14日
    生，身分證統一編號：Ｚ000000000號）之胞姊妹，被繼承人
    已於93年11月14日死亡，遺有財產，抗告人爰依台灣地區與
    大陸地區人民關係條例第66條第1 項規定，以書面向本院為
    聲明繼承之表示。而抗告人前已於96年11月12日具狀向本院
    為聲明繼承之表示，經本院分別於96年11月30日、97年3 月
    14日，發函命抗告人應分別於1 個月及14日內，向本院補正
    經海基會認證之親屬關係證明書等相關文件，因抗告人未按
    期補正，經本院於97年4 月30日以96年度聲繼字第109 號裁
    定駁回在案。而因抗告人2 人均年事已高，行動不便，且因
    抗告人2 人分別居住於中國大陸廣西壯族自治區之賓陽縣及
    上林縣，兩地交通往來險阻，且兩岸書信往來費時，故抗告
    人迄至97年9 月28日始辦妥相關文件，並委託代理人向本院
    聲明繼承，是抗告人並非故意逾期，原裁定認抗告人於97年
    10月17日始向本院聲明繼承，已逾聲明繼承之期間，而駁回
    抗告人之聲明，容有違誤，爰依法提起抗告，請求廢棄原裁
    定，並准許就抗告人之聲明繼承准予備查等語。
二、按「大陸地區人民繼承臺灣地區人民之遺產，應於繼承開始
    起3 年內以書面向被繼承人住所地之法院為繼承之表示；逾
    期視為拋棄其繼承權。」，臺灣地區與大陸地區人民關係條
    例第66條第1 項定有明文。
三、經查：
  (一)抗告人主張被繼承人為我國人民，其已於93年11月14日死亡
    之事實，有抗告人提出之被繼承人戶籍謄本1 份為證（原審
    卷第19頁），經核屬實，自堪認為真實。惟查，被繼承人已
    於93年11月14日死亡，則依上揭法條規定，抗告人至遲應於
    繼承開始起3 年內即96年11月14日前，向本院為聲明繼承之
    表示，始為合法，惟抗告人卻遲至97年10月17日始具狀向本
    院聲明繼承，顯已逾3 年之期間，依上開法條規定，抗告人
    業已逾期，即視為拋棄繼承權，是本件抗告人聲明繼承，並
    不合法。
  (二)抗告人另陳稱其前已於96年11月12日具狀向本院為聲明繼承
    之表示，經本院分別於96年11月30日、97年3 月14日，發函
    命抗告人應分別於1 個月及14日內，向本院補正經海基會認
    證之親屬關係證明書等相關文件，因抗告人未按期補正，本
    院於97年4 月30日以96年度聲繼字第109 號裁定駁回在案等
    情，業經本院調閱96年度聲繼字第109 號卷宗核閱屬實，亦
    堪認為真實。是抗告人前於96年11月12日向本院聲明繼承時
    ，抗告人並未提出相關書證證明，本院業已於上揭時間2 次
    發函通知抗告人應補正上揭文件，已給予相當充裕之時間予
    抗告人補正之機會，惟抗告人卻仍未遵期補正，則本院於97
    年4 月30日以抗告人未按期補正為由，以96年度聲繼字第10
    9 號裁定駁回，並無不合。又上開96年度繼字第109 號裁定
    業因本院裁定駁回而終結（抗告人對該裁定並未提起抗告）
    ，抗告人自不得以其曾於96年11月12日向本院聲明繼承，即
    認本件聲明未逾期。至於抗告人另主張本件應有臺灣地區與
    大陸地區人民關係條例第66條第2 項適用，即聲明繼承之期
    間應為4 年等語，惟查，臺灣地區與大陸地區人民關係條例
    第66條第2 項係規定：「大陸地區人民繼承本條例施行前已
    由主管機關處理，且在臺灣地區無繼承人之現役軍人或退除
    役官兵遺產者，前項繼承表示之期間為四年。」，是該規定
    係指大陸地區人民在該條例於81年9 月18日施行前，有繼承
    臺灣地區無繼承人之現役軍人或退除役官兵遺產者，始有適
    用，而本件顯非上揭法條規定之情形，是抗告人主張本件聲
    明繼承之期間應為4 年云云，自不足採。
  (三)綜上，抗告人已逾聲明繼承之期間，則抗告人向本院聲明繼
    承，自不合法。原審經審理結果，以抗告人聲明繼承已逾聲
    明繼承之期間，而駁回抗告人聲明繼承之請求，經核並無違
    法或不當之處，抗告人仍執前詞指摘原裁定不當，求予廢棄
    ，為無理由，應予駁回。
四、據上論結，本件抗告為無理由，非訟事件法第21條第2 項、
    第24條第1 項、第46條，民事訴訟法第495 條之1 第1 項、
    第449 條第1 項、第95條、第78條，裁定如主文。
中    華    民    國    98    年    5     月    27    日
                       家事法庭審判長法  官  郭慧珊
                                     法  官  邱泰錄
                                     法  官  呂憲雄
以上正本證明與原本無異。
如不服本裁定，應於收受裁定後10日內，向本院提出抗告狀，須
按對照提出繕本，並繳納裁判費。
中    華    民    國    98    年    5     月    27    日
                                     書記官  沈  蘊


司法院資訊處製作；財團法人民間司法改革基金會備份。
